【裁判字號】    89,上易,2343
【裁判日期】    890825
【裁判案由】    詐欺
【裁判全文】
臺灣高等法院臺中分院刑事判決                  八十九年度上易字第二三四三號
    上  訴  人
    即  被  告  庚○○
    選任辯護人  袁烈輝
右上訴人，因被告詐欺案件，不服臺灣臺中地方法院八十八年度易字第一三五０號，
中華民國八十九年八月二十五日第一審判決（起訴案號：臺灣臺中地方法院檢察署八
十七年度偵字第二０二０八號、第二六０六一號，並經同署移送併辦：八十七年度偵
字第二三七二三號、第二四０七七號，八十八年度偵字第一二六０二號），提起上訴
，本院判決如左：
    主  文
原判決撤銷。
庚○○共同連續意圖為自己不法之所有，以詐術使人將本人之物交付，處有期徒刑柒
月。
    事  實
一、庚○○曾於民國（下同）七十三年間因詐欺案件，經臺灣臺北地方法院判處有期
    徒刑六月並確定，於七十三年八月二十一日執行完畢（未構成累犯），猶不知悔
    改。竟與戊○○（另案審理）共同意圖為自己不法之所有，並基於概括之犯意聯
    絡，於八十七年五、六月間，由庚○○提供其身分証件交予戊○○，陸續至台北
    、台中、嘉義等地之中華電信股份有限公司（下稱中華電信公司）申設如附表所
    示之二十二支以上之電話，分別裝設於台北市○○○路○段二一九巷三弄八十五
    號七樓（部分移機至台中市○○路○段一四二巷三十八號）、台中市○○路三九
    巷三十五號、嘉義市○○○路四０三巷四十八弄八號、台北市○○路○段六巷三
    號三樓、台北市○○○路○段二七六巷十號三樓及嘉義市○○○街八一號等地，
    致使不知情之中華電信公司人員陷於錯誤，誤信庚○○等人會如期繳納所使用之
    電話費用，而同意接受該申辦電話之申請，並依申請辦理電話按裝及提供通信服
    務，庚○○與戊○○再將電話線路以每支每月二千五百元之代價，利用電話轉接
    服務提供不特定具有共同犯意聯絡之不詳姓名詐欺集團之人無限制使用電話撥接
    服務，由該等不詳姓名之人利用該電話服務再詐騙不特定之他人財物。其中庚○○申設之０二─00000000號及00000000號電話，供不詳姓名之
    人將上開電話刊登於廣告單上，詐稱販賣六合樂明牌，使不知情之丁○○於八十
    七年七月間經與使用上開電話號碼之人接洽後，遭不詳姓名之人詐騙可提供六合
    彩明牌，丁○○因而陷於錯誤，誤信為真，而於八十七年七月七日分兩次將新台
    幣（下同）合計十萬元匯入該不詳姓名之人所指定之戶名「熊麗芬」之郵局帳戶
    （熊麗芬係遭冒用，業經檢察官為不起訴處分），另庚○○申設之０四─000
    0000號電話亦轉租予不詳姓名之人，供該不詳姓名之人將上開電話刊登於報
    刊上，詐稱可辦理信用貸款，俟甲○○（起訴書誤載為呂青渝）於八十七年七月
    間與使用上開電話號碼之人接洽後，遭不詳姓名之人詐騙可代辦貸款，惟須先匯
    入費用，甲○○即陷於錯誤，誤信為真，於八十七年七月八日將三萬元匯入該不
    詳姓名之人所指定之戶名「張麗真」之萬泰銀行台中分行帳戶，另庚○○申設之
    ０五─0000000號電話亦轉租予不詳姓名之人，供之刊載予報紙廣告，詐
    稱徵求司機，俟丙○○於八十七年六月底依上開電話聯絡後，因陷於錯誤，誤信
    為真，依該不詳姓名之人之要求如數交付七萬元，該不詳姓名之人即乘隙逃逸，
    丙○○始知受騙，另庚○○申設之０五─0000000亦轉租不詳姓名之人，
    供該不詳姓名之人將上開電話刊登於報紙，詐稱可辦理放款，俟己○○於八十七
    年五月間與使用上開電話號碼之人接洽後，遭不詳姓名之人詐騙可借貸五十萬元
    ，惟須先匯入費用，己○○即陷於錯誤誤信為真，先後於八十七年五月十一日至
    十四日，分四次將一萬五千元、一萬元、二萬元、三萬元合計七萬五千元匯入該
    不詳姓名所指定之戶名「徐美玲」（業經檢察官為不起訴處分）之廣豐銀行台中
    分行帳戶。嗣經丁○○、甲○○、丙○○、己○○於匯款後，再電洽上開電話號
    碼與對方聯絡時，發現對方逃逸無蹤，追索無著，始知受騙。上開附表所示之多
    支電話亦因未繳交電話費用而遭中華電信公司停話，前後十七支電話積欠各如附
    表所示之電話費，嗣經檢察官循線查獲申設電話之人為庚○○，而查獲上情。
二、案經丁○○、甲○○告發後，經臺灣臺中地方法院檢察署檢察官自動檢舉偵查起
    訴及移送原審併辦。
    理  由
一、訊據上訴人即被告（下稱被告）庚○○，對於右揭時地，由共同被告戊○○以其
    名義申辦電話轉租他人，並賺取佣金之事實均供承不諱，惟矢口否認有詐欺得利
    及詐欺取財之犯行，並辯稱其僅係提供身分証供共同被告戊○○申請電話，做電
    話轉接出租，其未實際介入公司業務經營，租用人之資料並未留下，且係電話接
    洽完成交易，當時僅係租用一個月，並先收取租金，不知租用人作何使用，其後
    發覺有問題，已停止轉租業務云云。惟查：
(一)被告與戊○○共同利用申辦電話以詐騙中華電信公司提供通信服務等情節，業據
    被告庚○○與共同被告戊○○，對其等二人確有於八十七年間，多次以庚○○之
    名義申設如附表所示之二十二支電話，並辦理電話轉租業務等情事，均供承甚詳
    在卷，復有中華電信公司函文及所附之客戶資料表及過戶申請書可佐，並有內政
    部警政署刑事警察局函附之庚○○申設電話情形（參見臺灣臺北地方法院檢察署
    八十七年度他字第九四一號偵卷十頁）在卷可憑。又被告申設之多支電話均因未
    繳納電話費用而遭停話，亦為被告於原審所不否認（參見原審八十八年五月十八
    日、八月二十日、八十九年八月十一日筆錄），並有中華電信公司台灣北區電信
    分公司士林營運處函在卷可佐，且經本院函查該二十二支電話之欠費明細在卷可
    憑（參見本院卷七十、七六、九二、一０八頁），再參以被告庚○○及証人戊○○均供稱未留用承租電話人之資料等情（參見原審八十九年四月二十八日筆錄）
    ，且被告將上開電話轉租予他人使用，每月每支電話僅收取二千五百元等情，亦
    據被告於偵審中自承在卷，則該電話既以被告名義申請，竟將上開電話供他人使
    用，供他人無限制使用撥接，且未留下使用者即承租人之資料以追討電話費用，
    顯見承租人如不付電話費用，被告亦無從向使用者催討電話費用或自行繳納之意
    。且被告事後亦未繳納上開申設電話之電話使用費用，致申設之多支電話遭欠費
    拆機，足見其原申設電話之初，即無支付電話費用，有詐騙中華電信公司提供電
    話通信服務之犯意及犯行甚明，其辯稱遭檢察官羈押，無從繳納云云，難以採信
    。又現今市內電話之裝設，甚為簡捷而便宜，每月之使用費用均由使用人自行控
    制即可，實無按月付費向被告等人轉租之必要，被告等人何以未留存租用人之資
    料，顯與常情難符。再者，上開電話之裝機及移機地址分別在台北、台中、嘉義
    等地，亦據証人戊○○於原審及本院證稱在卷，証人戊○○並於原審供稱：係因
    客戶要求在台北、嘉義等地使用，故至各地去申請等語（參見原審八十九年四月
    二十八日筆錄），並有中華電信公司函及內政部警政署刑事警察局函可佐，則倘
    無人欲租用，被告自不會先予申設電話予附表所示之地點，是被告與戊○○及該
    租用電話之不特定不詳姓名等人間就上開詐騙中華電信公司通話服務之詐欺得利
    犯行，堪認有犯意聯絡及行為分擔甚明。
(二)被告確有申辦上開電話並出租予詐欺集團之人使用等情事，業據被告庚○○及證
    人戊○○供承在卷，互核相符。又如事實欄所載之租用電話之不詳姓名之人於租
    用上揭電話後，確有以該申設電話作為詐欺取財之聯絡電話，而詐欺丁○○、甲○○、丙○○、己○○之款項等情節，亦據証人即被害人丁○○、甲○○、丙○○、己○○於偵查中、警訊時先後指証甚詳，復據被害人丁○○於本院八十九年
    十一月六日調查時指訴歷歷，並有匯款單多紙及上開以０四─0000000為
    聯絡可信用借款之報紙廣告、以０二─00000000、00000000號
    電話為聯絡之六合彩明牌廣告單可憑，是被告確有申辦上揭電話供詐欺集團之人
    使用之事實甚明。再者，被告申辦電話多支，每支電話向承租人收取每月租金二
    千五百元，電話費用則由承租人自行負擔，亦據被告於原審及本院供承在卷，而
    承租電話之人不以自己名義向電信公司申設電話，反向被告承租電話使用，再多
    支付每月二千五百元之費用，顯堪認其等係以該電話供非法使用，再參以被告自
    承未留用承租人之姓名地址等資料，被告且係年逾四十之中年男子，對申辦電話
    須負責繳納電話費之責任自難任意推諉不知，是被告既未留用承租人之姓名地址
    等資料，俾便向承租人催討電話費用，又無繳納承租人使用之電話費用之意，顯
    見被告就承租人承租電話，係供詐騙之非法使用，應係有所知悉甚明，是被告既
    明知該租用電話之人係供詐騙他人財物而為非法使用，仍予出租電話，其等與該
    不詳姓名之租用電話之人就上開詐欺取財犯行，應有犯意聯絡及行為分擔亦明，
    被告於本院空口辯稱被害人未能指認被告係詐欺之行為人，其如有詐欺共犯情形
    ，應不致於以自己名義申請電話轉租云云，難為被告有利之認定。是被告先辯稱
    未實際介入公司業務經營，都是戊○○在處理云云，惟查証人戊○○於原審亦供
    稱：承租電話客戶大部分由我聯絡，有時我在忙時，被告幫我接客戶電話等語，
    足見被告非僅單純提供電話任戊○○辦理電話轉租業務，其亦參與電話出租予客
    戶之經營行為，其猶於偵訊辯稱：不知道承租電話之人如何付費云云，或辯稱：
    出租電話業務，均是戊○○在處理云云，顯均係臨訟卸責之詞，非可採信。又被
    告辯稱其未為詐欺犯行，僅提供電話出租，其不知承租人會詐騙他人財物云云，
    惟被告申設電話即基於詐欺得利之意，已如上述，且被告明知將電話租予詐欺集
    團之人，足供渠等使用電話詐欺財物，仍經營上開電話出租業務，亦如前述，其
    空言否認未為詐欺犯行云云，顯非可採。又證人戊○○所涉原審八十八年訴字第
    七四八號及本院八十九年上訴字第八一二號偽造文書等案件，其案情與本案尚非
    相同，依該等案件判決理由就併辦意旨之敘明，及本院就本案可自行認定事實，
    可見該案件之認定事實，不能拘束本院，則證人戊○○既與本案被告有共犯關係
    ，則渠於偵查中、原審及本院八十九年十二月四日調查時之證言，難採為被告未
    有詐欺之有利認定，併此敘明。綜上所述，本案事証明確，被告上揭共同詐欺得
    利及詐欺取財犯行均堪認定。
二、核被告所為，係犯刑法第三百三十九條第二項第一項之詐欺得利罪及第三百三十
    九條第一項之詐欺取財罪。被告與戊○○及不詳姓名之多人間，就上開犯行有犯
    意聯絡及行為分擔，均為共同正犯。又其先後多次詐欺得利、詐欺取財犯行，時
    間緊接，所犯構成要件相同，顯係基於概括犯意反覆為之，為連續犯，應以一罪
    論並依法加重其刑。又被告所犯上開二罪間有方法結果之牽連關係，為牽連犯，
    爰從一重論以詐欺取財罪。且臺灣臺中地方法院檢察署八十七年度偵字第二三七
    二三號、第二四０七七號，八十八年度偵字第一二六０二號，即被告與戊○○共
    同詐騙中華電信公司裝設電話，提供通話服務之詐欺得利部分，及詐騙丙○○、
    己○○財物之詐欺取財部分，雖未據起訴，惟與起訴並有罪部分有牽連犯或連續
    犯之裁判上一罪關係，依刑事訴訟法第二百六十七條之規定，應為起訴效力所及
    ，並據檢察官移送原審併案，本院自得一併審理，附此敘明。原審經審理之結果
    ，認被告罪證明確，予以論科，固非無見。但被告詐欺得利中華電信公司之犯行
    ，其欠費之明細內容未據原審查明認定，已有未合。又不詳姓名租用電話之多人
    ，應係於被告申辦電話後，向被告轉租時始與被告二人有犯意聯絡，原審認定被
    告等人於申請時即與該等人有犯意聯絡，亦有未合，且該租用人難認僅係同一人
    ，原審之說明未盡明確。且被害人己○○被騙金額，原審認定有誤（參見四五六
    八偵查卷四七頁匯款資料及警訊卷），亦有未合。被告提起上訴，否認有上開詐
    欺犯行，依上所述，難認有理由，但原判決既有上開議，即屬無可維持，應由本
    院撤銷改判。爰審酌被告詐騙電信公司人員而申辦電話，騙取電話之裝設使用利
    益，並提供電話線路供犯罪集團之人用以詐騙他人財物，使詐欺主嫌及被害人遭
    騙取財物均無從追查，其犯罪之動機、手段、所生危害、犯罪後態度等一切情狀
    ，量處如主文第二項所示之刑，以示懲儆。至檢察官於八十七年九月十五日持搜
    索票至台中市○○街一七三號七樓之四庚○○居處查獲之吳妙玫存摺七本、庚○○存摺二本、羅榮里存摺一本及印章一個、現金保管條含本票二百五十萬元、黃
    瑞芬存摺一本、庚○○之收款聯一張、中華電信通知單十三張等物，尚乏証據証
    明係供被告庚○○本件詐欺犯行所用之物，自不予宣告沒收，附此敘明。
據上論結，應依刑事訴訟法第三百六十九條第一項前段、第三百六十四條、第二百九
十九條第一項前段，刑法第二十八條、第五十六條、第三百三十九條第一項、第二項
、第五十五條，罰金罰鍰提高標準條例第一條前段，判決如主文。
本案經檢察官乙○○到庭執行職務
中      華      民      國    九十    年      二      月      十三      日
                                臺灣高等法院臺中分院刑事第二庭
                                      審判長法  官  羅  禮  政
法  官  陳  欣  安
                                            法  官  蔡  聰  明
右正本證明與原本無異。
不得上訴。
                                            書記官    瑞  芳
中      華      民      國      九十      年      二      月    十四    日
刑法第三百三十九條：
意圖為自己或第三人不法之所有，以詐術使人將本人或第三人之物交付者，處五年以
下有期徒刑、拘役或科或併科一千元以下罰金。
以前項方法得財產上不法之利益或使第三人得之者亦同。
前二項之未遂犯罰之。
附表  裝機地址
一    台北市○○○路○段二一九巷三弄八十五號七樓
      計申設電話號碼02─00000000（未欠費）、00000000（未欠費）、00000000（
      七月至十月欠費五六七八元）、00000000（七月至十月共欠費二一九八元）、
      00000000（七月至十一月，欠費六五二五元）、00000000（七月至十一月欠費
      一八０二元）、00000000（七月至十一月欠費三三三元）、00000000（八月至
      十一月欠費一九七元）、00000000（七月至十月，欠費一五三五元）。（其中
      02─00000000先裝機於台北市○○○路○段二一九巷三弄八五號七樓，再移機
      至台中市○○路○段一四二巷三八號，該電話於八十七年十月九日欠費拆機；
      0000000000先裝機再移機，有申請指定轉接，於八十七年十一月十三日欠費拆
      機）。
二    台北市○○○路○段二七六巷十號三樓
      計申設電話號碼02─00000000（八十七年七月至十月，欠費三四三一元，八十
      七年七月二十二日更改為00000000）、00000000（七月至十月，欠費二一六四
      元）、00000000（七月至十月欠費八一一九元）、00000000（七月至十月欠費
      一八三八四元）、00000000（七月至十月欠費四五一八元）。
三    台北市○○路○段六巷三號三樓
      計申設電話02─00000000（八十七年七月至十一月欠費二六七六元）、000000
      00（未欠費）、00000000（八十七年八月、九月欠費八三八元）、00000000（
      八十七年八月至十月欠費五四九元，原號碼為00000000，八十七年七月十日更
      改）。
四    嘉義市○○○街八一號
      計申設電話05─0000000（未欠費）、0000000（七月至十月欠費一八六八元）
      。
五    台中市○○路三十九巷三五號
      計申設電話04─0000000（該電話號碼原係04─0000000於八十七年六月十九日
      由莊迪翊名下過戶至庚○○名下，裝機地址為台中市○○路三十九巷三五號；
      於八十七年六月二十三日換號為0000000， 於八十七年六月二十四日再換號為
      0000000，於八十七年七月九日換號成04─0000000。八十七年十一月十八日欠
      費停話，八十八年一月五日欠費拆機銷號終止租用。自八十七年七月起至八十
      八年一月止共積欠二三三七元）。
六    嘉義市○○○路四０三巷四十八弄八號
      計申設電話05─0000000（未欠費）。
                                                                        Ｄ


司法院資訊處製作；財團法人民間司法改革基金會備份。
